臺灣花蓮地方法院刑事判決　　　　　　　 96年度訴字第361號
公　訴　人　臺灣花蓮地方法院檢察署檢察官
被　　　告　甲○○
選任辯護人　黃健弘律師
上列被告因違反槍砲彈藥刀械管制條例案件，經檢察官提起公訴
（96年度偵字第3016號），本院判決如下：
    主  文
甲○○未經許可，持有其他可發射子彈具有殺傷力之土造長槍，
處有期徒刑壹年捌月，併科罰金新臺幣伍萬元，罰金如易服勞役
，以新臺幣壹仟元折算壹日。緩刑肆年。扣案之土造長槍壹枝（
槍枝管制編號0000000000號）沒收。
    事  實
一、甲○○於民國96年5 月間，在花蓮縣光復鄉沙荖山區其所有
    之箭筍園內拾獲為他人所棄置之具有殺傷力之土造長槍1 枝
    （槍枝管制編號0000000000）、具殺傷力之土造子彈2顆（
    均已因鑑定目的而試射擊發）後，竟未經許可，將上開槍彈
    藏置於其所有車號1793–GU號自小客貨車內而持有之。嗣於
    同年6月24日下午3時20分許，甲○○駕駛上開車輛行經省道
    臺9線257.5公里處時，為警查獲，並扣得上述槍、彈而查知
    上情。
二、案經花蓮縣警察局鳳林分局報請臺灣花蓮地方法院檢察署檢
    察官偵查起訴。
    理  由
一、上揭事實，迭據被告甲○○於警詢、偵查及本院審理時均坦
    承不諱，且有上開扣案槍枝1枝、子彈2發、照片9 幀附卷可
    參。扣案之長槍1 枝（槍枝管制編號：0000000000號）及子
    彈2 顆，經送往內政部警政署刑事警察局鑑定結果認：(一)送
    鑑土造長槍1 枝，認係土造長槍，由具擊發機構之木質槍身
    及土造金屬槍管組合而成，經填發同案子彈試射，可擊發，
    認具殺傷力；(二)送鑑子彈2 顆，認係土造子彈，由金屬彈殼
    、口徑0.27吋之建築工業用彈及以衛生紙於前端封口組合而
    成，經以同案送鑑槍枝試射，可擊發，認具殺傷力等情，有
    該局96年7月16日刑鑑字第0960101819號槍彈鑑定書1份附卷
    可稽。又原住民未經許可，製造、運輸或持有自製之獵槍、
    魚槍，或漁民未經許可，製造、運輸或持有自製之魚槍，供
    作生活工具之用者，處新臺幣2000元以上20000 元以下罰鍰
    ，槍砲彈藥刀械管制條例有關刑罰之規定，不適用之，固為
    槍砲彈藥刀械管制條例第20條第1 項所明定。惟自製獵槍依
    其仍以裝填火藥發射，仍具有一定危險性，是乃槍砲彈藥刀
    械管制條例有加以規範之必要，僅於原住民基於渠等文化傳
    統，有以狩獵為生；或有於閒暇時進入山區獵捕野生動物之
    生活習慣，乃於上開條文特予以不罰（刑事罰）之規定。然
    稽以該條文規定之文義，除須行為人符合原住民之身分外，
    尚須以自製之獵槍，供作生活工具之用者，始足當之。經查
    本件被告雖具有原住民身分，然其於拾獲槍彈時，槍管與槍
    身均未組合，且被告亦自承不會使用該槍，始藏放於車內等
    語，有警詢筆錄、本院審理筆錄及照片多幀在卷可考，顯見
    該槍彈確實並非供被告生活工具之用，應堪認定。從而，被
    告自白核與事實相符，堪信為真實，本案事證明確，應依法
    論科。
二、核被告所為，係犯槍砲彈藥刀械管制條例第8條第4項之未經
    許可持有具有殺傷力之土造長槍罪、第12條第4 項之未經許
    可持有子彈罪。被告以一行為同時持有土造長槍及子彈之行
    為，應依想像競合犯之例，從較重之未經許可持有具有殺傷
    力之土造長槍罪處斷。爰審酌被告任意持有具殺傷力之土造
    長槍及子彈，對社會具有潛在危險性，威脅社會秩序及人民
    之生命、身體安全，惟念及被告僅單純持有槍彈，尚未將之
    持為不法使用，暨其持有槍彈之動機、目的及犯罪後已坦承
    犯行等一切情狀，量處如主文所示之刑，並就併科罰金部分
    依刑法第42條第3 項之規定諭知易服勞役之折算標準。末以
    ，被告未經許可持有上開槍枝及子彈，行為固屬可議，然其
    所持有者，僅係供打獵用之獵槍，且持有時並未組合，被告
    本身亦不知如何使用，且依卷內資料亦查無其曾持槍彈供犯
    罪之前科紀錄，危害社會治安程度尚非重大，本院認如量以
    最低度之法定本刑3 年有期徒刑，仍嫌過重，在客觀上足以
    引起一般同情，顯可憫恕，爰依刑法第59條之規定酌減其刑
    。又被告未曾因故意犯罪受有期徒刑以上刑之宣告，有卷附
    臺灣高等法院被告前案紀錄表可按，本院認其經此偵、審程
    序之教訓，當知所警惕，而無再犯之虞，並認前開對其宣告
    之刑，以暫不執行為適當，爰併諭知緩刑4 年，以啟自新。
    扣案土造長槍1 枝（槍枝管制編號0000000000號），係屬違
    禁物，應依刑法第38條第1項第1款規定宣告沒收，至土造子
    彈2 顆已因送鑑試射而不具殺傷力，已失違禁物之性質，爰
    不為沒收之宣告，併此敘明。
據上論斷，應依刑事訴訟法第299條第1項前段，槍砲彈藥刀械管
制條例第8條第4項、第12條第4項，刑法第11條前段、第55 條、
第59條、第42條第3項、第74條第1項、第38條第1項第1款，判決
如主文。
本案經檢察官孫源志到庭執行職務。
中    華    民    國    96    年    11    月    21    日
                  刑事第二庭   審判長法  官  林碧玲
                                     法  官  沈培錚
                                     法  官  林恒祺
上列正本證明與原本無異。
如對本判決不服，應於送達後10日內，向本院提出上訴狀。（上
訴狀應記載具體上訴理由並應抄附繕本）
中　　華　　民　　國　　96　　年　　11　　月　　22　　日
                                     書記官
附錄本判決論罪之法律條文：
槍砲彈藥刀械管制條例第8條第4項
未經許可，持有、寄藏或意圖販賣而陳列第1 項所列槍枝者，處
3年以上10年以下有期徒刑，併科新臺幣700萬元以下罰金。
槍砲彈藥刀械管制條例第12條第4項
未經許可，持有、寄藏或意圖販賣而陳列子彈者，處5 年以下有
期徒刑，併科新台幣300萬元以下罰金。
